臺灣高等法院臺中分院刑事判決　　　　　　　　　九十一年度上訴字第一三八二號
　　上　訴　人
　　即　被　告　丁○○
　　指定辯護人　本院公設辯護人　甲○○
右上訴人因偽造有價證券案件，不服臺灣彰化地方法院九十年度訴字第一五三三號中
華民國九十一年六月二十四日第一審判決（起訴案號：臺灣彰化地方法院檢察署九十
年度偵字第六二四三號），提起上訴，本院判決如左：
    主  文
上訴駁回。
    事  實
一、丁○○前曾於民國八十九年間，因犯竊盜罪，經臺灣彰化地方法院判處有期徒刑
    十月，於九十年五月三十一日判決確定，而於九十一年七月三日執行完畢（尚不
    構成累犯），其不知悔悟，因缺款花用，竟意圖為自己不法之所有，復基於概括
    之犯意，先於：（一）九十年七月十日下午三時十五分許，在壬○○所任職址設
    彰化縣員林鎮○○里○○路○段三八○號「太弘房屋仲介有限公司」一樓辦公室
    內，乘壬○○不在之際，自壬○○辦公桌上竊取壬○○所有如附表所示付款銀行
    為華南商業銀行員林分行之空白支票二紙，並意圖供行使之用，以壬○○置放在
    抽屜內之印章一枚，盜蓋在附表所示二紙支票之發票人簽章處後，將上開壬○○
    之印章放回抽屜內，嗣並同時在二紙支票上填寫如附表所示之發票日期及發票金
    額，而偽造如附表所示之支票二紙後，先後在其位於彰化縣大村鄉田洋村田洋橫
    巷一之二十四號住處門口，將附表編號一、二所示之偽造支票，分別於九十年七
    月二十八日上午四時五十分許；同年七月三十日下午，行使交付與不知情之乙○○、己○○，以支付償還積欠乙○○教授命理課程之上課費用及委託己○○徵信
    之費用；（二）復基於承前為自己不法所有之竊盜概括犯意，於九十年七月二十
    九日凌晨（原審誤載為二十八日），利用與友人前往丙○○位於彰化縣社頭鄉○○路○段四五四號住處拜訪之際，乘丙○○不知，在上址臥房五斗櫃上之皮包內
    竊取丙○○所持有業已發票完成，付款銀行：世華聯合商業銀行員林分行、帳號
    ：0000000號、發票人：辛○○、票號：ＫＰ0000000號、發票日
    ：九十年八月十五日、票面金額：新臺幣（下同）七萬一千八百八十元之支票一
    紙後，明知上開支票係其所竊取之支票，自己對該支票並無票據上之權利，發票
    人或真正持票人等票據權利人必會依法對該支票辦理掛失止付而無法兌現，竟基
    於為自己不法所有之意圖，於九十年七月三十日下午二時許，在其前址住處外面
    ，施用詐術而持前開竊得之支票一紙，向不知情之戊○○調借四萬元，並與戊○○約定支票面額超過借款金額之部分，於支票兌現後再行歸還，使戊○○陷於錯
    誤，誤信其係該票之真正持票人，而交付現金四萬元予丁○○。嗣因壬○○及辛○○分別就前揭支票辦理掛失止付手續，乙○○、己○○及戊○○屆期提示前揭
    支票均遭退票，經臺中市票據交換所函請警方偵辦，由警方傳喚乙○○等至警局
    制作筆錄，經警查悉支票係由丁○○交付而懷疑其涉案後，丁○○始向警承認由
    彼犯案而知悉上情。
二、案經彰化縣警察局員林分局報請臺灣彰化地方法院檢察署檢察官偵查起訴。
    理  由
一、訊據上訴人即被告丁○○對於右揭事實，除辯稱伊係自首一節外，餘均坦承不諱
    ，核與證人壬○○、丙○○、己○○、乙○○、戊○○於警訊、原審證述（見原
    審九十一年五月六日之審理筆錄）之情節暨證人辛○○於警訊證述之情節均大致
    相符，且有掛失止付票據提示人資料查報表各一份、遺失票據申報書二紙、退票
    理由單三張、如附表所示之偽造支票二件及辛○○完成發票之上開世華聯合商業
    銀行員林分行支票一紙在卷可資佐證，足證被告自白確有竊盜、偽造有價證券、
    詐欺等犯行，均與事實相符。至被告雖辯稱其係自首云云，然查：本案係由臺中
    市票據交換所函請警方偵辦，經警方承辦人員陳茂輝警員，傳喚提示支票之乙○○等人到案說明，查悉支票係由被告交付後，警方即懷疑被告是涉案嫌疑人，斯
    時，被告並未向警方自首其係涉案人，並向警否認支票係由彼所偽造，嗣經警方
    與乙○○一再與被告溝通，被告始承認犯案；又警方在做乙○○筆錄之前，丙○○亦有向警方表示其家中失竊了一張支票，並指認被告是到他家之人，警方斯時
    就有懷疑被告涉案等情，業據證人即查獲之員警陳茂輝於原審審理時到庭結證明
    確（見原審九十一年五月八日審判筆錄），並有陳茂輝警員制作之職務報告一份
    附卷可稽（見偵查卷第十六頁），茲以上揭證人陳茂輝係承辦公務之人員，與被
    告並不相識，亦無何怨隙，該證言復經彼具結在案，彼當無故為不實證言不利被
    告之理，且被告於本院調查時承認當時警察確實先作乙○○之筆錄後，始訊問被
    告（見本院卷第二十四頁），果斯時被告確有自首之意，應係至警局之初，即向
    警員表示，被告捨此不為，其於警員已認其涉嫌後，始向警員吐實，難認符合自
    首之要件，故被告空言辯稱其係自首云云，委無可採。從而，本件事證明確，被
    告犯行洵堪認定，應予依法論科。
二、核被告所為，係犯刑法第三百二十條第一項之普通竊盜罪、第二百零一條第一項
    之偽造有價證券罪及第三百三十九條第一項之詐欺取財罪。其盜用「壬○○」之
    印章係偽造有價證券之階段行為，又行使偽造有價證券之輕度行為，應為偽造有
    價證券之重度行為所吸收，均不另論罪。又被告同時偽造如附表所示同一被害人
    壬○○之二張支票，其被害法益仍僅一個，應僅論以一罪，而不生想像競合犯之
    問題（最高法院七十三年度臺上字第三六二九號判例意旨參照）。再被告先後二
    次竊盜犯行，時間緊接，犯罪構成要件相同，顯係基於概括之犯意反覆為之，為
    連續犯，應依刑法第五十六條之規定，論以一罪，並加重其刑。另被告所犯連續
    竊盜罪與偽造有價證券罪、詐欺取財罪二罪間，各有方法、結果之牽連關係，應
    從一重之偽造有價證券罪處斷。原審以被告罪證明確，並適用刑法第二百零一條
    第一項、第三百二十條第一項、第三百三十九條第一項、第五十五條予以論罪，
    且審酌被告之素行、犯罪之動機、目的係為圖得一己之私利、手段、竊取及偽造
    支票之張數、偽造支票之面額、所生危害及犯罪後之態度等一切情狀，量處有期
    徒刑三年四月，並敘明偽造之前開二紙支票，應依刑法第二百零五條之規定宣告
    沒收，認事用法核無違誤，量刑亦甚妥適，茲查被告前已有如事實欄所載之犯罪
    科刑紀錄，有臺灣高等法院被告全國前案紀錄表一份在卷可參，其雖不構成累犯
    ，然前已有犯罪紀錄，本件又再度犯罪，難認確有悔悟之意，量刑本不宜過輕，
    上訴意旨徒以其係自首云云，指摘原判決有誤，為無理由，應予駁回。
據上論斷，應依刑事訴訟法第三百六十八條、第三百七十一條，判決如主文。
本案經檢察官庚○○到庭執行職務。
中        華        民        國  九 十 一  年     十     月　 二十二   日
                                  臺灣高等法院臺中分院刑事第六庭
                                        審判長法　官　李　文　雄
                                              法　官　邱　顯　祥
                                              法　官　陳　秀　
右正本證明與原本無異。
如不服本判決應於收受送達後十日內向本院提出上訴書狀，其未敘述上訴之理由者並
得於提起上訴後十日內向本院補提理由書（均須按他造當事人之人數附繕本）。
                                              書記官  黃  禎  祥
中        華        民        國  九 十 一  年     十     月　二十三    日
附錄本案論罪科刑之法條全文：
刑法第二百零一條第一項
意圖供行使之用，而偽造、變造公債票、公司股票或其他有價證券者，處三年以上十
年以下有期徒刑，得併科三千元以下罰金。
刑法第三百二十條第一項
意圖為自己或第三人不法之所有而竊取他人之動產者，為竊盜罪，處五年以下有期徒
刑、拘役或五百元以下罰金。
刑法第三百三十九條第一項
意圖為自己或第三人不法之所有，以詐術使人將本人或第三人之物交付者，處五年以
下有期徒刑、拘役或科或併科一千元以下罰金。
                                                                        Ｋ
 附表：
┌──┬─────┬───────┬──────┬───────┬─────┬─────┬─────────┐
│編號│ 支票號碼 │   （民國）   │（ 新台幣） │　發　票　人  │ 付 款 人 │  帳  號  │　　備　　　註    │
│    │          │    發票日    │  票面金額  │              │          │          │                  │
├──┼─────┼───────┼──────┼───────┼─────┼─────┼─────────┤
│    │ＳＢ七八六│九十年七月三十│陸萬仟元  │壬○○（係由郭│華南商業銀│一六○○○│丁○○將偽造後之支│
│ 一 │九七五四號│日（由丁○○所│（由丁○○所│炳乾盜用「賴錫│行員林分行│五七一三  │票，於九十年七月二│
│    │          │偽填）        │偽填）      │堅」印章，蓋在│          │          │十八日上午四時五十│
│    │          │              │            │發票人簽章處）│          │          │分許，行使交付予不│
│    │          │              │            │　　　　　　　│          │          │知情之乙○○。　　│
├──┼─────┼───────┼──────┼───────┼─────┼─────┼─────────┤
│    │ＳＢ七八六│九十年八月十日│壹拾陸萬元  │壬○○（係由郭│華南商業銀│一六○○○│丁○○將偽造後之支│
│ 二 │九七五三號│（由丁○○所偽│（由丁○○所│炳乾盜用「賴錫│行員林分行│五七一三  │票，於九十年七月三│
│    │          │填）          │偽填）      │堅」印章，蓋在│          │          │十日下午，行使交付│
│    │          │              │            │發票人簽章處）│          │          │予不知情之己○○。│
└──┴─────┴───────┴──────┴───────┴─────┴─────┴─────────┘
                                                      Ｋ
